【裁判字號】    95,交聲,101
【裁判日期】    950818
【裁判案由】    違反道路交通管理處罰條例聲明異議
【裁判全文】
臺灣桃園地方法院交通事件裁定         95年度交聲字第101號
原處分機關  交通部公路總局新竹區監理所桃園監理站
異  議  人
即受處分人  甲○○
上列異議人因違反道路交通管理處罰條例案件，不服交通部公路
總局新竹區監理所桃園監理站中華民國95年2 月9 日桃監裁罰字
第裁52-ZCA024869號違反道路交通管理事件裁決書所為之處分（
原舉發通知單案號：內政部警政署國道公路警察局公警局交字第
ZCA024869 號舉發違反道路交通管理事件通知單），聲明異議，
本院裁定如下：
    主  文
原處分撤銷。
甲○○汽車行駛於高速公路，而不遵管制之規定，處罰鍰新臺幣
肆仟伍佰元，並記違規點數壹點。
    理  由
一、聲明異議意旨略以：異議人因未收到罰鍰通知單，導致未繳
    罰鍰而需罰雙倍及記點，或逾期未繳會被吊扣駕照3 個月，
    故原處分顯有錯誤，為此聲請撤銷原處分，改為低罰等語。
二、按行為後法律或自治條例有變更者，適用行政機關最初裁處
    時之法律或自治條例；但裁處前之法律或自治條例有利於受
    處罰者，適用最有利於受處罰者之規定，行政罰法第5 條定
    有明文。查原處分機關開立本件裁決書後，道路交通管理處
    罰條例業於民國95年7 月1 日修正施行，惟本件違規行為發
    生時及原處分機關之最初裁決時，均在該條例修正施行之前
    ，揆諸上揭規定，自應適用修正前之規定，無新舊法比較適
    用問題（最高行政法院95年度判字第335 號判決意旨亦可參
    照），合先敘明。次按汽車行駛於高速公路或設站管制之道
    路，而不遵守管制之規定者，處汽車駕駛人新臺幣3,000 元
    以上6,000 元以下之罰鍰，修正前道路交通管理處罰條例第
    33條第1 項定有明文；又汽車駕駛人有違反前述規定者，應
    依修正前同條例第63條第1 項第1 款規定，記違規點數1 點
    。
三、本件異議人即受處分人甲○○於94年4 月14日10時19分許，
    駕駛車號8231-FN 號自小客車，在國道一號南下152 公里處
    ，限速100 公里路段，經雷達（射）測定其行速為124 公里
    ，已超速24公里，為國道公路警察局拍攝照片後，逕行舉發
    其有「限速100 公里，經雷達（射）測定行速為124 公里，
    超速24公里」之違規，而填製內政部警政署國道公路警察局
    94年5 月13日公警局交字第ZCA024869 號違規通知單，異議
    人於94年12月12日到案陳述不服舉發，原處分機關認無理由
    仍於95年2 月9 日，以桃監裁罰字第裁52-ZCA024869號裁決
    書，裁處異議人罰鍰6,000 元，並記違規點數共1 點等情，
    有採證照片1 張及上開舉發違反道路交通管理事件通知單、
    裁決書、交通違規陳述單及查詢單等影本各1 份在卷足憑。
    而異議人就其違規超速行駛之事實亦無異詞，是其有前揭違
    規之行為，自堪認定。
四、至異議人雖辯以未收到舉發違規通知單云云，惟按處理違反
    道路交通管理事件，有關文書送達之程序，依行政程序法之
    規定，違反道路交通管理事件統一裁罰基準及處理細則第5
    條已有明文；而對於當事人之送達，有下列各款情形之一者
    ，行政機關得依申請，准為公示送達︰一、應為送達之處所
    不明者。有前項所列各款之情形而無人為公示送達之申請者
    ，行政機關為避免行政程序遲延，認為有必要時，得依職權
    命為公示送達。當事人變更其送達之處所而不向行政機關陳
    明，致有第一項之情形者，行政機關得依職權命為公示送達
    ，行政程序法第78條第1 項第1 款、第2 項、第3 項亦分別
    定有明文。查異議人自86年3 月11日即遷入「桃園縣大園鄉
    ○○村○ 鄰○○路192 號」之地址，迄今均未變動，此有法
    務部戶役政連結作業系統個人基本資料查詢表1 紙附卷可稽
    。而舉發機關於填掣上開舉發違反道路交通管理事件通知單
    後，即以掛號郵寄之方式，將之送達至「桃園縣大園鄉○○
    路192 號」，惟遭郵政機關以「查無此人」退回，舉發單位
    乃依違反道路交通管理事件統一裁罰標準及處理細則第5 條
    及行政程序法第78條至第82條之規定，將該舉發違反道路交
    通管理事件通知單對異議人辦理公示送達公告等節，則有郵
    寄之信封影本、內政部國道公路警察局第三警察隊94年6 月
    10日公警三交字第0940390929號公告影本及95年1 月13日公
    警三交字第0950370068號書函影本各1 份附卷可稽。另舉發
    機關就異議人之郵寄地址，雖略未載明「橫峰村4 鄰」等語
    ，然原處分機關嗣後將本件裁決書送至「桃園縣大園鄉○○
    路192 號」，係由戶籍址亦設於「桃園縣大園鄉○○村○ 鄰
    ○○路192 號」之林鈞斌（即異議人之夫）簽收等節，既有
    裁決書送達回證影本及法務部戶役政連結作業系統全戶戶籍
    資料查詢表各1 份在卷可憑，足見上開2 址應屬同一，是舉
    發單位以異議人應送達處所不明而依前揭規定為公示送達，
    於法洵屬有據。是異議人此部分所辯，尚難採為其有利之認
    定。
五、又本件違規處罰，依修正前道路交通管理處罰條例第33條第
    1 項規定，係3, 000元以上6,000 元以下罰鍰，原處分機關
    逕以異議人收受舉發違反道路交通管理事件通知單，逾越應
    到案期限30日以上為由，引用「違反道路交通管理事件統一
    裁罰標準表」規定，裁處異議人6,000 元之最高額罰鍰，固
    非無見。惟上開裁罰標準表係以行為人逾越應到案時間之長
    短，決定罰鍰數目之高低，其間寓有處罰行為人遭警員舉發
    後拒不到案之意，是故，解釋上應以行為人係故意不到案為
    限，始得引用上開基準表規定處罰，此與公示送達之規定，
    旨在發生文書送達之效力，使原處分機關得不待異議人陳述
    ，即可逕行裁決不同。而本件舉發違反道路交通管理事件通
    知單係以公示送達之方式為送達，異議人始終未實際收受舉
    發違規通知單，自無從認定異議人係故意不到案，而加重裁
    罰，是故，原處分機關逕行對異議人科處最高額罰鍰，即有
    不當。
六、綜上所述，本件異議人違規事證雖已明確，惟舉發違反道路
    交通管理事件通知單係以公示送達之方式為之，而無從認定
    異議人係故意不到案，原處分機關漏未斟酌及此，仍逕予裁
    決受處分人最高額之處罰顯有不當，異議人執此聲明異議，
    非無理由，自應由本院將原處分撤銷，並依首揭規定，暨參
    酌違反道路交通管理事件統一裁罰基準表內容，及考量異議
    人違規情節之輕重，且嗣後裁決機關向異議人之戶籍地寄送
    本件裁決書時，仍有異議人之夫代為簽收，可見異議人未能
    收受本件舉發違反道路交通管理事件通知單，本身應負相當
    責任等一切情狀，另量處如主文第2 項所示之處罰，以資適
    法。
據上論斷，應依修正前道路交通管理處罰條例第33條第1 項、第
63條第1 項第1 款，道路交通案件處理辦法第20條前段，裁定如
主文。
中    華    民    國    95    年    8     月    18    日
                        交通法庭法  官  丁俊成
以上正本證明與原本無異
如不服本裁定，應於裁定送達後5 日內向本院提出抗告狀。
                                書記官  簡慧瑛
中    華    民    國    95    年    8     月    21    日


司法院資訊處製作；財團法人民間司法改革基金會備份。
